最高法院刑事判決　　　　　　　　　 111年度台上字第2383號
上　訴　人　楊賜洽




上列上訴人因公共危險案件，不服臺灣高等法院臺中分院中華民
國111年1月27日第二審更審判決（110年度交上更一字第162號，
起訴案號：臺灣臺中地方檢察署109年度偵字第18658號），提起
上訴，本院判決如下：
    主  文
上訴駁回。
    理  由
一、刑事訴訟法第377 條規定，上訴於第三審法院，非以判決違
    背法令為理由，不得為之。是提起第三審上訴，應以原判決
    違背法令為理由，係屬法定要件。如果上訴理由書狀並未依
    據卷內訴訟資料，具體指摘原判決不適用何種法則或如何適
    用不當，或所指摘原判決違法情事，顯與法律規定得為第三
    審上訴理由之違法情形不相適合時，均應認其上訴為違背法
    律上之程式，予以駁回。
二、本件原審審理結果，認定上訴人楊賜洽有如原判決犯罪事實
    欄所載之犯行明確，因而撤銷第一審科刑之判決，改判論處
    上訴人犯肇事致人傷害逃逸罪刑，已詳敘其調查證據之結果
    及憑以認定之心證理由。
三、證據之取捨及事實之認定，為事實審法院之職權，如其判斷
    無違經驗法則或論理法則，不能任意指為違法。原判決依憑
    上訴人之不利己供述（於第一審準備程序及審理時均坦承認
    罪），並參酌證人即告訴人甲○○、乙○○等不利於上訴人
    之證詞，及卷附童綜合醫療社團法人童綜合醫院一般診斷書
    、臺中市政府警察局清水分局道路交通事故現場圖、道路交
    通事故調查報告表㈠、㈡、臺中市政府警察局道路交通事故
    肇事人自首情形紀錄表、車籍與汽機車駕駛人資料、自小貨
    車0000-00 號行駛（逃逸）路線示意圖、監視器影像翻拍照
    片、現場照片、車號0000-00 號自小貨車照片、案發現場GO
    OGLE地圖及實況照片等證據資料，經綜合判斷，認定上訴人
    有肇事致人傷害逃逸犯行，已敘明其取捨證據及認定之理由
    ，對於上訴人辯稱未與甲○○騎乘之機車（附載乙○○）發
    生碰撞，不知甲○○騎乘之機車有倒地滑行及受傷之事實；
    因不懂法律，才於第一審認罪；依原審法院前審勘驗監視錄
    影光碟結果，伊在迴轉前停等18秒，然後才迴轉，迴轉後緩
    慢往西向右轉入南社路，又花了15秒，已盡注意義務，對於
    車禍之發生並無故意、過失，亦無認識云云，如何不足採信
    ，已依據卷內資料，詳加指駁，說明汽車迴車前，應暫停並
    顯示左轉燈光或手勢，看清無來往車輛，並注意行人通過，
    始得迴轉，道路交通安全規則第106條第5款定有明文。上訴
    人駕駛汽車上路自應注意並遵守上開規定。而依道路交通事
    故調查報告表㈠所載，本件車禍事故發生時雖為夜間，但有
    照明、柏油路面乾燥，無缺陷及障礙物，視距良好，並無不
    能注意之情形。另參照監視錄影翻拍照片，案發時甲○○騎
    乘之機車有開啟車燈，再參諸卷附案發現場GOOGLE地圖及實
    況照片，上訴人當時駕車沿臺中市清水區中華路由南往北行
    駛，而中華路為臺1 線縱貫公路，為六線道且相當筆直，上
    訴人駕車行經該路段南社路附近之交岔路口欲迴轉，視野廣
    闊，可輕易在相當遠的距離發現甲○○騎乘之機車。復依上
    開勘驗監視錄影光碟結果顯示，上訴人駕車迴轉時與甲○○
    騎乘之機車距離非常接近，且甲○○確實因往左煞避上訴人
    迴轉中的自小貨車，機車才失控倒地前滑。上訴人雖在交岔
    路口停等18秒準備迴轉，然疏未注意對向車道甲○○騎乘之
    機車，即貿然迴轉，其過失甚為明確。甲○○、乙○○並因
    機車倒地而分別受有傷害，上訴人之過失行為與甲○○、乙
    ○○所受之傷害結果間有相當因果關係。再者，上訴人於第
    一審坦承犯行，供稱因害怕才離開現場，怕後續的責任等語
    。且甲○○、乙○○均證稱：車禍發生後，上訴人曾搖下車
    窗對其等口出惡言等語。復依上開勘驗結果及道路交通事故
    現場圖、監視錄影翻拍照片，及上訴人駕駛座之車窗當時係
    處於開啟狀態，又甲○○騎乘之機車在上訴人車輛左後方相
    當接近之距離倒地向前滑行約17.2公尺，滑行時間長達4 秒
    鐘，且滑行至上訴人車輛的左前方，而上訴人迴轉後行進速
    度十分緩慢，焉有可能未看到甲○○騎乘之機車倒地滑行及
    聽到機車倒地與柏油路面摩擦產生之巨響？可見上訴人主觀
    上對於車禍之發生及甲○○騎乘之機車倒地，及甲○○及乙
    ○○可能受有傷害等事實，確實有所認識，本應為緊急救護
    措施及報警處理。然上訴人於肇事後，未停留現場，亦未為
    任何救護或協助通報員警、救護人員到場等措施，復未留下
    姓名、年籍資料或聯絡方式作為後續處理之憑據，即駕車離
    開現場，其主觀上有肇事逃逸之不確定故意，亦堪認定。所
    為論斷，與經驗及論理法則，尚無不合。上訴意旨置原判決
    已明確論斷說明之事項於不顧，仍執其在原審相同之辯解，
    指摘原判決不當，無非對原審採證認事職權之適法行使，依
    憑己見，再為爭辯，難認係適法之第三審上訴理由。
四、綜上，本件上訴違背法律上之程式，應予駁回。
據上論結，應依刑事訴訟法第395條前段，判決如主文。
中    華    民    國   111    年    5     月    18    日
                  刑事第八庭審判長法  官  何  菁  莪  
                                  法  官  何  信  慶  
                                  法  官  朱  瑞  娟  
                                  法  官  高  玉  舜  
                                  法  官  劉  興  浪  
本件正本證明與原本無異
                                  書記官
中    華    民    國   111    年    5     月    19    日